【裁判字號】    99,交抗,1135
【裁判日期】    990503
【裁判案由】    違反道路交通管理處罰條例
【裁判全文】
臺灣高等法院交通事件裁定           99年度交抗字第1135號
抗 告 人即
異 議 人即
受 處 分人  甲○○○
上列抗告人因違反道路交通管理處罰條例案件，不服台灣板橋地
方法院，中華民國99年3月25日所為裁定（99年度交聲字第692號
），提起抗告，本院裁定如下：
    主  文
抗告駁回。
    理  由
一、原裁定意旨略以：受處分人甲○○○所有之車牌號碼MJI-01
    6號重型機車，於民國93年10月28日上午7時45分許，經駕駛
    在臺北市○○路○段，不在規定車道行駛，經原處分機關於
    95年6月27日，依道路交通管理處罰條例第45條第13款規定
    ，以板監裁字裁41-AW0000000號裁決書裁處罰鍰新臺幣1800
    元在案。而受處人之住所為臺北縣中和市○○街22巷21之3
    號，原處分機關誤將前開裁決書送達臺北縣中和市○○街22
    巷213號，因未獲會晤本人，亦無受領文書之同居人、受僱
    人或應送達處所之接收郵件人員，乃於95年6月29日寄存在
    中和郵局，其送達地址既有錯誤，自不生合法送達之效力。
    原審以原處分機關之裁決書既未送達，其處分對異議人尚未
    生效，受處分人之聲明異議，不合法定程式，應予駁回。
二、抗告意旨略以：車牌號碼MJI-016號重型機車係遭冒名過戶
    登記於受處分人名下，已於95年2月15日報案，為何未收到
    罰單，即已從郵局帳戶扣款，對受處分人不公平，請查明云
    云。
三、經查：
（一）按受處分人不服第8條道路交通主管機關所為之處罰，得
      於接到裁決書之翌日起20日內向管轄地方法院聲明異議，
      道路交通管理處罰條例第87條第1項定有明文。該得為聲
      明異議客體以交通裁決單位所為合法生效之處分為限，如
      未經裁決、非以裁決或裁決未生效為聲明異議之對象，自
      與上開規定不符。再交通法庭認聲明異議不合法律上之程
      式或其異議權已經喪失者，應以裁定駁回之，但其不合法
      律上之程式可補正者，應先定期命為補正，逾期不補正者
      ，即予駁回，復為道路交通案件處理辦法第18條所明定。
      。違反道路交通管理事件統一裁罰基準及處理細則第5條
      規定：處理違反道路交通管理事件，有關文書送達之程序
      ，依行政程序法之規定。送達，於應受送達人之住居所、
      事務所或營業所為之，但在行政機關辦公處所或他處會晤
      應受送達人時，得於會晤處所為之；於應送達處所不獲會
      晤應受送達人時，得將文書付與有辨別事理能力之同居人
      、受僱人或應送達處所之接收郵件人員；送達不能依上述
      方法為之者，得將文書寄存送達地之地方自治或警察機關
      ，若由郵務機關送達者，得將之寄存於送達地之郵政機關
      ，並作送達通知書兩份，一份黏貼於應受送達人住居所、
      事務所、營業所或其就業處所門首，另一份交由鄰居轉交
      或置於該送達處所信箱或其他位置，以為送達，行政程序
      法第72條第1項、第73條第1項、第74條第1、2項規定明確
      。
（二）受處分人戶籍地址為臺北縣中和市○○街22巷21之3號，
      有個人基本資料查詢結果（原審卷第29頁）附卷可稽，是
      車牌號碼MJI-016號重型機車之汽（機）車過戶申請登記
      書所載之地址亦為臺北縣中和市○○街22巷21-3號，僅21
      -3號中間有塗改重寫之情形（見原審卷第28頁）。原處分
      機關未能明辨釐清，誤以為213號，於95年6月29日係將裁
      決書寄送於錯誤地址，顯有違誤，此亦有交通部公路總局
      臺北區監理所板橋監理站之裁決、其信封上蓋有查無此址
      退回縮戳印及記載有未獲會晤本人亦無受領文書之同居人
      、受僱人或應送達處所之接收郵件人員寄存在中和郵局之
      送達證書（見原審卷第5頁、第6頁）在卷可按，則本件裁
      決書之送達程序與法尚有未合，不生合法送達之效力，裁
      決書既未生效，自不得為聲明異議之客體。本件受處分人
      執以未生效之裁決書而聲明異議，顯對聲明異議之客體有
      所誤會，其應待原裁決機關對其正確住址合法送達，再依
      法提出救濟。原裁定以抗告人之聲明異議不合法而予以駁
      回，並無不合。本件抗告，為無理由，應予駁回。
據上論結，應依道路交通管理處罰條例第89條、道路交通案件處
理辦法第26條，刑事訴訟法第412條，裁定如主文。
中    華    民    國    99    年    5     月    3     日
                  刑事第七庭審判長法  官  宋明蒼
                                  法  官  游紅桃
                                  法  官  趙功恒
以上正本證明與原本無異。
不得再抗告。
                                  書記官  潘文賢
中    華    民    國    99    年    5     月    3     日

司法院資訊處製作；財團法人民間司法改革基金會備份。
